【裁判字號】    96,交附民,5
【裁判日期】    970522
【裁判案由】    損害賠償
【裁判全文】
臺灣澎湖地方法院刑事附帶民事訴訟判決  96年度交附民字第5號
附民原告    丁○○
送達代收人  丙○○○
附民被告    戊○○
            建樑企業行即陳英俊
上列被告因96年度交易字第19號過失傷害案件，經原告提起附帶
民事訴訟，本院於中華民國95年5月8日辯論終結，判決如下：
    主  文
被告應連帶給付原告新臺幣壹拾萬參仟伍佰捌拾陸元，及自民國
九十六年九月十四日起至清償日止，按週年利率百分之五計算之
利息。
原告其餘之訴駁回。
本判決原告勝訴部分得假執行。
    事實及理由
甲、兩造爭執要旨：
一、原告起訴主張：被告戊○○係被告建樑企業行即陳英俊之受
    僱人，被告戊○○於民國96年5月15日下午3時30分許，駕駛
    被告建樑企業行即陳英俊所有之車牌號碼：VO—0606號自小
    貨車，沿澎湖縣馬公市○○路南往北方向直行，途經新店路
    與第204 縣道路交岔路口，在外側車道停等交通號誌時，嗣
    原告丁○○騎乘車牌號碼：J96—031號重型附掛輔助輪之殘
    障機車在前揭路口路肩附近與戊○○併排停等交通號誌，被
    告戊○○本應注意車輛起步前應注意前後左右有無障礙或車
    輛及兩車併行之間隔，並隨時採取必要之安全措施等交通安
    全規定，竟疏於注意，於前揭交通號誌轉換綠燈號誌時，貿
    然起步並向右轉行駛，致其所駕駛之自小貨車右側車身，不
    慎與原告丁○○所騎乘重型機車之左側輔助輪圈外側發生擦
    撞，丁○○因而倒地，受有股骨閉鎖性骨折之傷害，為此依
    侵權行為之法律關係，請求被告等連帶負損害賠償責任。又
    原告應此車禍所受損害計有：醫療費用新台幣7063元、交通
    費用2400元、因本件車禍造成智慧財產權創作能力之減損30
    萬元、看護費用139500元、慰撫金56萬元，總計107萬8963
    元，原告訴請被告等連帶賠償上開金額及法定遲延利息，
二、被告戊○○、建樑企業行即陳英俊則以：被告戊○○在建樑
    企業行主要的工作是到工地巡視或與客戶談生意，並非擔任
    司機之工作，平日戊○○都是駕駛自用小客車或機車外出，
    本件車禍發生當天，因貨車司機請假，被告戊○○才駕駛建
    樑企業行所有之貨車外出，並非執行職務，故被告建樑企業
    行即陳英俊自無須負僱用人之連帶責任；又本件車禍發生，
    乃因原告違規爭道行駛所致，被告戊○○過失程度輕微。另
    就原告所請求之賠償範圍而言，原告所述有關智慧財產權創
    作能力減損部分，並未能提出證據證明，且看護費用部分是
    否確實有支出也有疑問，且原告請親屬看護，所要求費用不
    能與專業看護相比，另原告請求慰撫金過高，此外，原告已
    向保險公司請領強制汽車責任保險金360000 元，請求扣除
    之云云資為抗辯。
乙、得心證之理由：
一、按附帶民事訴訟之判決，應以刑事訴訟判決認定之事實為據
    ，刑事訴訟法第500條前段定有明文。本件被告戊○○於民
    國96年5月15日下午3時30分許，駕駛被告建樑企業行即陳英
    俊所有之車牌號碼：VO—0606號自小貨車，沿澎湖縣馬公市
    ○○路南往北方向直行，途經新店路與第204縣道路交岔路
    口，在外側車道停等交通號誌時，因疏於注意，於前揭交通
    號誌轉換綠燈號誌時，貿然起步並向右轉行駛，致其所駕駛
    之自小貨車右側車身，不慎與原告丁○○所騎乘之車號J96
    —031號重型附掛輔助輪之殘障機車之左側輔助輪圈外側發
    生擦撞，丁○○因而倒地，受有股骨閉鎖性骨折之傷害等情
    ，業據本院96年度交易字第19號刑事訴訟判決認定在案，則
    本件民事求償部分，自應以此為判斷之基礎。
二、次按受僱人因執行職務，不法侵害他人之權利者，由僱用人
    與行為人連帶負損害賠償責任，民法第188條第1項前段定
    有明文。準此可知，僱用人應與不法侵害行為之受僱人負所
    謂連帶賠償責任之規定，以受僱人因執行職務所為之行為為
    要件。而所謂執行職務，雖不以受指示執行之職務為限，尚
    包括職務上予以機會之行為及與執行職務之時間或處所有所
    密切關係之行為，但至少在外觀上，該行為依一般情形觀之
    ，得認係職行職務者，始屬相當，故民法第188條第1項有關
    僱用人連帶賠償責任之成立，必以受僱人之行為客觀上足認
    與其執行職務有關，且不法侵害他人之權利始足當之（最高
    法院90年度台上字第1991號、85年度台上字第374號判決意
    旨可資參照）。本件被告戊○○係被告建樑企業行即陳英俊
    之受僱人，被告戊○○於本件車禍發生當天所駕駛之車牌號
    碼：VO—0606 號自小貨車為被告建樑企業行所有等情，業
    據被告2人所不爭執，又被告戊○○受雇於被告建樑企業行
    ，其主要之工作是到工地巡視或與客戶談生意，事發當天係
    駕駛該企業行所有之自用小貨車前往工地巡視等情，業據被
    告2人所自承，故被告戊○○之駕駛行為係發生於上班時間
    ，又係與其執行巡視工地職務有關，揆諸前開說明足見被告
    戊○○係於執行職務時不法侵害他人之權利，依首揭說明，
    被告棟樑企業行自應與被告戊○○負連帶賠償責任，至為明
    確。
三、又按不法侵害他人之身體或健康者，對於被害人因此喪失或
    減少勞動能力，或增加生活上之需要時，應負損害賠償責任
    ；又不法侵害他人之身體、健康或其他人格法益而情節重大
    者，被害人雖非財產上之損害，亦得請求賠償相當之金額，
    民法第193 條第1 項、第195 條第1 項分別定有明文。另按
    當事人主張有利於己之事實者，就其事實有舉證之責任，民
    事訴訟法第277條亦有明定。查被告戊○○不法侵害原告之
    身體，而被告棟樑企業行為其僱用人應與被告戊○○負連帶
    賠償責任，已如前述，玆原告請求被告連帶賠償之各項費用
    ，是否應予准許，分述為次：
(1)醫療費用及交通費用部分：原告主張此兩部分費用分別支出
  7063、2400元，並提出相關單據以資佐證，被告復不否認上開
  單據之真實性，故原告此部分請求，為有理由，應予准許。
(2)看護費用部份：原告因本件車禍住院9日，出院之後尚須三個
  月至半年左右之回復期，此段期間須有旁人看護照顧其生活起
  居等情，業據本院向行政院衛生署澎湖醫院函查屬實，有該院
  就醫說明一份在卷可佐，故原告主張其住院期間需要看護，出
  院後仍須看護81天，應屬有據。又原告主張其住院期間委請其
  姐乙○○擔任看護，每日支付酬勞2000元，出院之後則委請其
  鄰居甲○○○擔任看護81日，每日支付酬勞1500元，總共支付
  看護費用13萬9500元等情，業據提出證明單2紙為證，並經證
  人乙○○、甲○○○到庭證述明確，堪信為實，被告空言否認
  原告有此支出，應不足採。又被告雖辯稱乙○○、甲○○○均
  係原告親人，並非專業看護云云，惟原告既已支出此部分費用
  ，即屬受有損害，至於看護之人是否具有專業證照，並不影響
  原告所受之損害，故原告請求此部分費用共計13萬9500元，自
  屬有理。
(3)喪失勞動能力部分：原告主張因本件車禍造成其智慧財產權創
  作能力之減損一節，雖提出光碟一片為證，惟本件原告所受傷
  害乃腿部骨折之傷害，腦部並未受損，依前述署立澎湖醫院之
  就醫說明，亦無法看出原告受有任何腦力之損害，故原告主張
  此部分勞動能力之減損，自難認與事實相符，不足採信。
(4)慰撫金部分：本院審酌原告因此次車禍確實其生理上及心理上
  之傷害，且在生活自理上亦產生諸多不便，並考量兩造之經濟
  狀況、職業收入等一切情狀，認上訴人應賠償被上訴人20萬元
  之慰撫金為妥適。
  以上損害總額合計為34萬8963元（計算式：2400+7063+139500
  +200000=348963）
四、又按損害之發生或擴大，被害人與有過失者，法院得減輕賠
    償金額，或免除之，民法第217條第1項定有明文。爰斟酌兩
    造就本件車禍過失情節之輕重，本院認被告所應負之過失責
    任比例為40%，依此計算，原告得請求被告等連帶賠償之金
    額為13萬9586元（計算式：348963X40%=139586）。
五、末按，保險人依強制汽車責任保險法給付之保險金，視為加
    害人或被保險人損害賠償金額之一部分，加害人或被保險人
    受賠償請求時，得扣除之；又特別補償基金對受害人或其繼
    承人為補償者，視為加害人或汽車所有人損害賠償金額之一
    部分；又特別補償基金於補償範圍內，得直接向加害人或汽
    車所有人求償，強制汽車責任保險法第30條、同法第39條第
    1項、第2項分別定有明文，是以若強制汽車責任保險人、特
    別補償基金已為補償，在補償之範圍內，被害人或其繼承人
    對加害人之損害賠償請求權，應已移轉於保險人，被害人或
    其繼承人即不可請求，否則即有雙重得利之情形。查本件原
    告於本件車禍後，已向保險公司領取3萬6千元之汽車強制
    責任險保險金，業據原告於審理期日時所陳明，堪信為實，
    是以此部分金額，應自原告所請求之賠償金額中剔除，故原
    告所得請求之金額為10萬3586元（計算式：000000-00000=
    103586）。
六、綜上所述，原告請求被告等連帶賠償10萬3586元，及自起訴
    狀繕本送達被告翌日即96年9月14日起至清償日止，按週年
    利率百分之5計算之利息，為有理由，原告逾此範圍之請求
    ，則屬無據，為無理由，應予駁回。
七、本判決原告勝訴部分所命被告給付之金額未逾50萬元，依民
    事訴訟法第389條第1項第5款，應依職權宣告假執行；至原
    告其餘假執行之聲請，因訴之駁回而失所依據，應予駁回。
八、結論：原告之訴，為一部有理由，一部無理由，依刑事訴訟
    法第502條、第491條第10款，民事訴訟法第389條第1項第5
    款，判決如主文。
中    華    民    國    97    年    5     月    22    日
                        刑事庭  法  官  管安露
以上正本證明與原本無異。
如不服本判決，應於判決送達後10日內，向本院提出上訴狀（須
附繕本）。
中    華    民    國    97    年    5     月    22    日
                                書記官  林德盛


司法院資訊處製作；財團法人民間司法改革基金會備份。
